【裁判字號】    98,重訴,528
【裁判日期】    990930
【裁判案由】    拆屋還地
【裁判全文】
臺灣臺北地方法院民事判決             98年度重訴字第528號
原      告  鄭月英
            周春
            鄭玉鳳
            鄭朝陽
            鄭朝輝
            鄭玉蘭
共      同
訴訟代理人  林家慶律師
被      告  楊淡襟
            江美梅
            柯高愛惠
            朱勇生
            何燕燕
            王心均
            劉吳桂香
            余碧琴
共      同
訴訟代理人  黃靜嘉律師
複代理人    李孟融律師
            楊佩怡律師
被      告  侯致濤
            李佳穎
            柯土井
            古桂金
上  3   人
訴訟代理人  金永祥
上列當事人間請求拆屋還地事件，本院於民國99年9月16日言詞
辯論終結，判決如下：
    主  文
被告楊淡襟應將坐落臺北市○○區○○段六小段三０一之六地號
土地上、建號同段二０七號，門牌號碼臺北市○○區○○路二段
一八九巷十一號，如附圖一編號Ａ部分所示、面積二十五平方公
尺之房屋拆除，並將該部分土地返還原告鄭月英、周春、鄭玉鳳
、鄭朝陽、鄭朝輝、鄭玉蘭。
被告江美梅應將坐落臺北市○○區○○段六小段三０一之六地號
土地上、建號同段二０八號、門牌號碼臺北市○○○路○段一一
九巷八十弄七號二樓（現懸掛門牌號碼臺北市○○路○段一八九
巷十一號二樓），如附圖一編號Ｅ部分所示、面積十一平方公尺
之房屋拆除，並將該部分土地返還原告鄭月英、周春、鄭玉鳳、
鄭朝陽、鄭朝輝、鄭玉蘭。
被告柯高愛惠應將坐落臺北市○○區○○段六小段三０一之六地
號土地上、建號同段二０九號、門牌號碼臺北市○○○路○段一
一九巷八十弄七號三樓（現懸掛門牌號碼臺北市○○路○段一八
九巷十一號三樓），如附圖一編號Ｉ部分所示、面積十一平方公
尺之房屋拆除，並將該部分土地返還原告鄭月英、周春、鄭玉鳳
、鄭朝陽、鄭朝輝、鄭玉蘭。
被告朱勇生應將坐落臺北市○○區○○段六小段三０一之六地號
土地上、建號同段二一０號、門牌號碼臺北市○○路○段一八九
巷十一號四樓、如附圖一編號Ｍ部分所示、面積十一平方公尺之
房屋拆除，並將該部分土地返還原告鄭月英、周春、鄭玉鳳、鄭
朝陽、鄭朝輝、鄭玉蘭。
被告楊淡襟、江美梅、柯高愛惠、朱勇生應給付原告鄭月英、周
春、鄭玉鳳、鄭朝陽、鄭朝輝、鄭玉蘭新臺幣貳拾陸萬捌仟玖佰
零伍元，及被告楊淡襟、江美梅、柯高愛惠均自民國九十八年九
月五日起，被告朱勇生自民國九十八年九月十九日起，均至拆除
本判決第一至四項所示房屋、將土地返還原告鄭月英、周春、鄭
玉鳳、鄭朝陽、鄭朝輝、鄭玉蘭之日止，按月給付原告鄭月英、
周春、鄭玉鳳、鄭朝陽、鄭朝輝、鄭玉蘭新臺幣肆仟陸佰玖拾參
元。
被告楊淡襟應給付原告鄭月英、周春、鄭玉鳳、鄭朝陽、鄭朝輝
、鄭玉蘭新臺幣參拾肆萬貳仟貳佰伍拾元，及自民國九十八年九
月五日起至拆除本判決第一項所示房屋、將土地返還原告鄭月英
、周春、鄭玉鳳、鄭朝陽、鄭朝輝、鄭玉蘭之日止，按月給付原
告鄭月英、周春、鄭玉鳳、鄭朝陽、鄭朝輝、鄭玉蘭新臺幣伍仟
玖佰柒拾參元。
被告何燕燕應將坐落臺北市○○區○○段六小段第三０一之十二
地號土地上、建號同段二０三號、門牌號碼臺北市○○○路○段
一一九巷八十弄五號（現懸掛門牌號碼臺北市○○路○段一八九
巷十三號一樓）、如附圖二編號Ａ部分所示、面積十二平方公尺
之房屋拆除，並將該部分土地返還原告周春、鄭玉鳳、鄭朝陽、
鄭朝輝、鄭玉蘭。
被告李佳穎應將坐落臺北市○○區○○段六小段第三０一之十二
地號土地上、建號同段二０四號、門牌號碼臺北市○○路○段一
八九巷十三號二樓、如附圖三編號Ａ部分所示、面積七平方公尺
之房屋拆除，並將該部分土地返還原告周春、鄭玉鳳、鄭朝陽、
鄭朝輝、鄭玉蘭。
被告柯土井應將坐落臺北市○○區○○段六小段三０一之十二地
號土地上、建號同段二０五號、門牌號碼臺北市○○○路○段一
一九巷八十弄五號三樓（現懸掛門牌號碼臺北市○○路○段一八
九巷十三號三樓）、如附圖三編號Ｂ部分所示、面積七平方公尺
之房屋拆除，並將該部分土地返還原告周春、鄭玉鳳、鄭朝陽、
鄭朝輝、鄭玉蘭。
被告古桂金應將坐落臺北市○○區○○段六小段第三０一之十二
地號土地上、建號同段二０六號、門牌號碼臺北市○○路○段一
八九巷十三號四樓、如附圖三編號Ｃ部分所示、面積七平方公尺
之房屋拆除，並將該部分土地返還原告周春、鄭玉鳳、鄭朝陽、
鄭朝輝、鄭玉蘭。
被告何燕燕、李佳穎、柯土井、古桂金應給付原告周春、鄭玉鳳
、鄭朝陽、鄭朝輝、鄭玉蘭新臺幣壹拾柒萬參仟捌佰陸拾玖元，
及被告何燕燕自民國九十九年六月九日起，被告李佳穎自民國九
十九年六月二十日起，被告柯土井、古桂金均自民國九十九年六
月八日起，均至拆除本判決第七至十項所示房屋、將土地返還原
告周春、鄭玉鳳、鄭朝陽、鄭朝輝、鄭玉蘭之日止，按月給付原
告周春、鄭玉鳳、鄭朝陽、鄭朝輝、鄭玉蘭新臺幣貳仟玖佰捌拾
柒元。
被告何燕燕應給付原告周春、鄭玉鳳、鄭朝陽、鄭朝輝、鄭玉蘭
新臺幣壹拾貳萬肆仟壹佰玖拾貳元，及自民國九十九年六月九日
起至拆除本判決第七項所示房屋、將土地返還原告周春、鄭玉鳳
、鄭朝陽、鄭朝輝、鄭玉蘭之日止，按月給付原告周春、鄭玉鳳
、鄭朝陽、鄭朝輝、鄭玉蘭新臺幣貳仟壹佰參拾參元。
被告王心均、劉吳桂香、余碧琴、侯致濤應給付原告周春、鄭玉
鳳、鄭朝陽、鄭朝輝、鄭玉蘭新臺幣陸萬壹仟壹佰壹拾柒元，及
被告王心均自民國九十八年九月十九日起，被告劉吳桂香自民國
九十八年九月八日起，被告余碧琴自民國九十八年九月五日起，
被告侯致濤自民國九十八年九月十八日起，均至將坐落臺北市○
○區○○段六小段第三０一之十二地號土地如附圖二編號Ｂ部分
所示、面積二點五平方公尺之房屋拆除，並將該部分土地返還原
告周春、鄭玉鳳、鄭朝陽、鄭朝輝、鄭玉蘭之日止，按月給付原
告周春、鄭玉鳳、鄭朝陽、鄭朝輝、鄭玉蘭新臺幣壹仟零陸拾柒
元。
被告王心均應給付原告周春、鄭玉鳳、鄭朝陽、鄭朝輝、鄭玉蘭
新臺幣壹萬貳仟貳佰貳拾參元，及自民國九十八年九月十九日起
，至將坐落臺北市○○區○○段六小段第三０一之十二地號土地
如附圖二編號Ｃ部分所示、面積零點五平方公尺之房屋拆除，並
將該部分土地返還原告周春、鄭玉鳳、鄭朝陽、鄭朝輝、鄭玉蘭
之日止，按月給付原告周春、鄭玉鳳、鄭朝陽、鄭朝輝、鄭玉蘭
新臺幣貳佰壹拾參元。
訴訟費用由被告楊淡襟負擔百分之四十二，被告江美梅、柯高愛
惠、朱勇生負擔百分之二十，被告何燕燕負擔百分之十七，被告
李佳穎、柯土井、古桂金負擔百分之十三，被告王心均負擔百分
之三，餘由被告劉吳桂香、余碧琴、侯致濤負擔。
本判決第一至四項於原告鄭月英、周春、鄭玉鳳、鄭朝陽、鄭朝
輝、鄭玉蘭以新臺幣壹佰伍拾柒萬伍仟元為被告楊淡襟、江美梅
、柯高愛惠、朱勇生供擔保後，得假執行。但被告楊淡襟、江美
梅、柯高愛惠、朱勇生如以新臺幣肆佰柒拾貳萬伍仟元為原告鄭
月英、周春、鄭玉鳳、鄭朝陽、鄭朝輝、鄭玉蘭預供擔保，得免
為假執行。
本判決第五項於原告鄭月英、周春、鄭玉鳳、鄭朝陽、鄭朝輝、
鄭玉蘭以新臺幣玖萬元為被告楊淡襟、江美梅、柯高愛惠、朱勇
生供擔保後，得假執行。但被告楊淡襟、江美梅、柯高愛惠、朱
勇生如以新臺幣貳拾陸萬捌仟玖佰零伍元為原告鄭月英、周春、
鄭玉鳳、鄭朝陽、鄭朝輝、鄭玉蘭預供擔保，得免為假執行。
本判決第六項於原告鄭月英、周春、鄭玉鳳、鄭朝陽、鄭朝輝、
鄭玉蘭以新臺幣壹拾壹萬伍仟元為被告楊淡襟供擔保後，得假執
行。但被告楊淡襟如以新臺幣參拾肆萬貳仟貳佰伍拾元為原告鄭
月英、周春、鄭玉鳳、鄭朝陽、鄭朝輝、鄭玉蘭預供擔保，得免
為假執行。
本判決第七至十項於原告周春、鄭玉鳳、鄭朝陽、鄭朝輝、鄭玉
蘭以新臺幣柒拾伍萬陸仟元為被告何燕燕、李佳穎、柯土井、古
桂金供擔保後，得假執行。但被告何燕燕、李佳穎、柯土井、古
桂金如以新臺幣貳佰貳拾陸萬捌仟元為原告周春、鄭玉鳳、鄭朝
陽、鄭朝輝、鄭玉蘭預供擔保，得免為假執行。
本判決第十一項於原告周春、鄭玉鳳、鄭朝陽、鄭朝輝、鄭玉蘭
以新臺幣伍萬捌仟元為被告何燕燕、李佳穎、柯土井、古桂金供
擔保後，得假執行。但被告何燕燕、李佳穎、柯土井、古桂金如
以新臺幣壹拾柒萬參仟捌佰陸拾玖元為原告周春、鄭玉鳳、鄭朝
陽、鄭朝輝、鄭玉蘭預供擔保，得免為假執行。
本判決第十二項於原告周春、鄭玉鳳、鄭朝陽、鄭朝輝、鄭玉蘭
以新臺幣肆萬貳仟元為被告何燕燕供擔保後，得假執行。但被告
何燕燕如以新臺幣壹拾貳萬肆仟壹佰玖拾貳元為原告周春、鄭玉
鳳、鄭朝陽、鄭朝輝、鄭玉蘭預供擔保，得免為假執行。
本判決第十三項於原告周春、鄭玉鳳、鄭朝陽、鄭朝輝、鄭玉蘭
以新臺幣貳萬元為被告王心均、劉吳桂香、余碧琴、侯致濤供擔
保後，得假執行。但被告王心均、劉吳桂香、余碧琴、侯致濤如
以新臺幣陸萬壹仟壹佰壹拾柒元為原告周春、鄭玉鳳、鄭朝陽、
鄭朝輝、鄭玉蘭預供擔保，得免為假執行。
本判決第十四項於原告周春、鄭玉鳳、鄭朝陽、鄭朝輝、鄭玉蘭
以新臺幣肆仟元為被告王心均供擔保後，得假執行。但被告王心
均如以新臺幣壹萬貳仟貳佰貳拾參元為原告周春、鄭玉鳳、鄭朝
陽、鄭朝輝、鄭玉蘭預供擔保，得免為假執行。
    事實及理由
壹、程序方面：
一、按訴狀送達後，原告不得將原訴變更或追加他訴，但請求之
    基礎事實同一者，不在此限，民事訴訟法第255條第1項第2
    款定有明文。所謂「請求之基礎事實同一」者，係指變更或
    追加之訴與原訴之主要爭點有其共同性，各請求所主張之利
    益在社會生活上可認係屬同一或關連之紛爭，而就原請求之
    訴訟及證據資料，於審理繼續進行時，在相當程度範圍內具
    有同一性或一體性，得期待於後請求之審理予以利用，且無
    害於他造當事人程序權之保障，俾先後兩請求在同一程序中
    一得加以解決，避免重複審理，進而為統一解決紛爭（最高
    法院91年度臺抗字第552號、91年度臺抗字第648號裁定意旨
    參照）。經查，本件原告周春、鄭玉鳳、鄭朝陽、鄭朝輝、
    鄭玉蘭係坐落臺北市○○區○○段6小段301-12地號土地（
    下稱系爭301-12地號土地）之共有人，原起訴請求被告何燕
    燕、王心均、劉吳桂香、余碧琴、侯致濤將其5人無權占用
    系爭301-12地號土地之部分拆屋還地，並返還不當得利，嗣
    於民國99年6月3日言詞辯論期日具狀追加李佳穎、柯土井、
    古桂金等為被告（見本院卷(二)第62、64、65頁），請求將其
    3人無權占用系爭301-12地號土地之部分拆屋還地，並返還
    不當得利，核屬訴之追加，其原訴與追加之訴均係本於所有
    物返還請求權及不當得利之法律關係而為請求，所主張之利
    益係屬同一，原請求之訴訟及證據資料於變更之訴有加以利
    用之可能性與價值，故宜於同一訴訟程序審理，藉以一次解
    決紛爭，俾符訴訟經濟之要求，況對於被告程序權之保障並
    無不利影響，揆諸前揭說明，原告追加之訴與原訴間之基礎
    事實即屬同一，自應予准許。
二、次按不變更訴訟標的，而補充或更正事實上或法律上之陳述
    者，非為訴之變更或追加，民事訴訟法第256條定有明文。
    經查，原告原起訴聲明第9項為：「被告王心均、劉吳桂香
    、余碧琴、侯致濤應給付原告周春、鄭玉鳳、鄭朝陽、鄭朝
    輝、鄭玉蘭新臺幣（下同）7萬3340元，及自起訴狀繕本送
    達之翌日起，均至將無權占用系爭301-12地號土地、面積約
    3平方公尺返還原告周春、鄭玉鳳、鄭朝陽、鄭朝輝、鄭玉
    蘭之日止，按月給付原告周春、鄭玉鳳、鄭朝陽、鄭朝輝、
    鄭玉蘭1280元」，嗣於本院審理中具狀變更為：「被告王心
    均、劉吳桂香、余碧琴、侯致濤應給付原告周春、鄭玉鳳、
    鄭朝陽、鄭朝輝、鄭玉蘭6萬1117元，及自起訴狀繕本送達
    之翌日起，均至將系爭301-12地號土地、如附圖二所示面積
    2. 5平方公尺返還原告周春、鄭玉鳳、鄭朝陽、鄭朝輝、鄭
    玉蘭之日止，按月給付原告周春、鄭玉鳳、鄭朝陽、鄭朝輝
    、鄭玉蘭1067元」及「被告王心均應給付原告周春、鄭玉鳳
    、鄭朝陽、鄭朝輝、鄭玉蘭1萬2224元，及自起訴狀繕本送
    達之翌日起，至將系爭301之12地號土地、如附圖二所示面
    積0.5平方公尺返還原告周春、鄭玉鳳、鄭朝陽、鄭朝輝、
    鄭玉蘭之日止，按月給付原告周春、鄭玉鳳、鄭朝陽、鄭朝
    輝、鄭玉蘭213元」（見本院卷(二)第116、117頁），核其訴
    之聲明及訴訟標的均未變更，應僅屬更正事實上之陳述，非
    屬訴之變更或追加，併予敘明。
三、本件被告侯致濤經合法通知，未於言詞辯論期日到場，核無
    民事訴訟法第386條所列各款之情形，爰依原告之聲請，由
    其就該部分一造辯論而為判決。
貳、實體方面：
一、原告起訴主張：
  （一）被告楊淡襟、江美梅、柯高愛惠、朱勇生無權占用坐落
        臺北市○○區○○段6小段301-6地號土地（下稱系爭30
        1-6 地號土地）部分：
      1.系爭301-6地號土地為原告鄭月英、周春、鄭玉鳳、鄭
        朝陽、鄭朝輝、鄭玉蘭等6人所公同共有，自58年間起
        ，被告楊淡襟、江美梅、柯高愛惠、朱勇生各別所有之
        門牌號碼臺北市○○區○○路2段189巷11號1、2、3、4
        樓房屋（以下分別稱系爭11號1、2、3、4樓房屋）即分
        別無權占用系爭301-6地號土地如附圖一所示A、E、I、
        M部分面積各為25、11、11、11平方公尺，爰依民法第
        767 條之規定，請求被告楊淡襟、江美梅、柯高愛惠、
        朱勇生拆除上開房屋無權占用系爭301-6地號土地部分
        ，並將該部分土地返還原告鄭月英、周春、鄭玉鳳、鄭
        朝陽、鄭朝輝、鄭玉蘭等6人。
      2.請求返還不當得利部分：被告楊淡襟、江美梅、柯高愛
        惠、朱勇生無正當權源占用原告等6人共有之系爭301-6
        地號土地，係無法律上原因而獲得相當於租金之利益，
        致原告鄭月英、周春、鄭玉鳳、鄭朝陽、鄭朝輝、鄭玉
        蘭等6人受損害，原告鄭月英、周春、鄭玉鳳、鄭朝陽
        、鄭朝輝、鄭玉蘭等6人自得請求被告楊淡襟、江美梅
        、柯高愛惠、朱勇生給付自起訴日（即98年8月14日）
        起往前推算5年相當於租金之不當得利，又系爭301-6地
        號土地自89年7月1日起至95年12月31日止之申報地價為
        每平方公尺4萬6320元，自96年1月1日起至原告起訴時
        止，為每平方公尺5萬1200元，而該地面臨臺北市知名
        遠企購物中心（距離500公尺內），距離安和路約2、3
        百公尺，路口有商店及休閒俱樂部，生活機能極佳，且
        人車流量不大，亦屬極優質之住宅區，依據土地法第97
        條第1項、第105條之規定，以年息10％計算相當租金之
        不當得利：
      (1)被告楊淡襟、江美梅、柯高愛惠、朱勇生自93年8月15
        日起至98年8月14日止5年就共同占用系爭301-6地號土
        地面積11平方公尺部分，應共同給付原告鄭月英、周春
        、鄭玉鳳、鄭朝陽、鄭朝輝、鄭玉蘭等6人26萬8915元
        ，計算式如下：
      93年8月15日至95年12月31日（共28月17日）相當於租
        金之不當得利12萬1261元【計算式：46320元X11平方公
        尺X10％X（28/12+17/365）=121261元，元以下四捨五
        入】。
      96年1月1日至98年8月14日（共31月14日）相當於租金
        之不當得利：14萬7654元【計算式：51200元X11平方公
        尺X10％X（31/12+14/365）=14萬7654元，元以下四捨
        五入】。
      綜上，+=26萬8915元。
      (2)被告楊淡襟自93年8月15日起至98年8月14日止5年單獨
        占用系爭301-6地號土地面積14平方公尺部分，應給付
        原告鄭月英、周春、鄭玉鳳、鄭朝陽、鄭朝輝、鄭玉蘭
        等6人34萬2255元，計算式如下：
      93年8月15日至95年12月31日（共28月17日）相當於租
        金之不當得利：15萬4332元【計算式：4萬6320元X14平
        方公尺X10％X（28/12+17/365）=15萬4332元，元以下
        四捨五入】。
      96年1月1日至98年8月14日（共31月14日）相當於租金
        之不當得利：18萬7923元【計算式：5萬1200元X14平方
        公尺X10％X（31/12+14/365）=18萬7923元，元以下四
        捨五入】。
      綜上，+=34萬2255元
      (3)被告楊淡襟、江美梅、柯高愛惠、朱勇生並應按月給付原
        告鄭月英、周春、鄭玉鳳、鄭朝陽、鄭朝輝、鄭玉蘭等
        6人下列金額：
      被告楊淡襟、江美梅、柯高愛惠、朱勇生既持續無權占
        用系爭301-6地號土地面積11平方公尺，則原告鄭月英
        、周春、鄭玉鳳、鄭朝陽、鄭朝輝、鄭玉蘭等6人自得
        向被告楊淡襟、江美梅、柯高愛惠、朱勇生請求自起訴
        狀繕本送達之翌日起至返還所占用土地之日止，按月給
        付相當於租金之不當得利4693元（計算式：5萬1200元
        X11平方公尺X10％÷12個月=4693元，元以下四捨五入
        ）。
      被告楊淡襟另持續無權占用系爭301-6地號土地14平方
        公尺，則原告鄭月英、周春、鄭玉鳳、鄭朝陽、鄭朝輝
        、鄭玉蘭等6人自得向被告楊淡襟請求自起訴狀繕本送
        達之翌日起至返還所占用土地之日止，按月給付相當於
        租金之不當得利5973元（計算式：5萬1200元X14平方公
        尺X10％÷12個月=5973元，元以下四捨五入）。
  （二）被告何燕燕、李佳穎、柯土井、古桂金、王心均、劉吳
        桂香、余碧琴、侯致濤無權占用系爭301-12地號土地部
        分：
      1.系爭301-12地號土地為原告周春、鄭玉鳳、鄭朝陽、鄭
        朝輝、鄭玉蘭等5人所共有（應有部分各5分之1），自
        58年間起，被告何燕燕、李佳穎、柯土井、古桂金各別
        所有之門牌號碼臺北市○○區○○路2段189巷13號1、2
        、3、4樓房屋（以下分別稱系爭13號1、2、3、4樓房屋
        ）即無權占用系爭301-12地號土地如附圖二編號A部分
        所示面積12平方公尺及附圖三編號A、B、C部分所示面
        積各7平方公尺，原告周春、鄭玉鳳、鄭朝陽、鄭朝輝
        、鄭玉蘭等5人爰依民法第767條之規定，請求被告何燕
        燕、李佳穎、柯土井、古桂金拆除上開房屋無權占用系
        爭301-12地號土地部分，並將該部分土地返還原告周春
        、鄭玉鳳、鄭朝陽、鄭朝輝、鄭玉蘭等5人。
      2.被告何燕燕、李佳穎、柯土井、古桂金無正當權源占用
        原告周春、鄭玉鳳、鄭朝陽、鄭朝輝、鄭玉蘭等5人共
        有之系爭301-12地號土地，係屬無法律上原因而獲得相
        當於租金之利益，致原告周春、鄭玉鳳、鄭朝陽、鄭朝
        輝、鄭玉蘭等5人受有損害，原告周春、鄭玉鳳、鄭朝
        陽、鄭朝輝、鄭玉蘭等5人自得請求被告何燕燕、李佳
        穎、柯土井、古桂金自原告追加起訴日（即99年6月3日
        ）起往前推算5年相當於租金之不當得利，又系爭301-1
        2地號土地自89年7月1日起至95年12月31日止之申報地
        價為每平方公尺4萬6320元，自96年1月1日起至原告追
        加起訴時止，為每平方公尺5萬1200元，而該地面臨臺
        北市知名遠企購物中心（距離500公尺內），距離安和
        路約2、3百公尺，路口有商店及休閒俱樂部，生活機能
        極佳，且人車流量不大，亦屬極優質之住宅區，依此以
        年息10％計算相當於租金之不當得利：
      (1)被告何燕燕、李佳穎、柯土井、古桂金自94年6月4日起
        至99年6月3日止5年，就共同無權占用系爭301-12地號
        土地面積各7平方公尺部分，應給付原告周春、鄭玉鳳
        、鄭朝陽、鄭朝輝、鄭玉蘭17萬3871元，計算式如下：
      94年6月4日至95年12月31日（共18月28日）相當於租金
        之不當得利5萬1123元【計算式：4萬6320元X面積7平方
        公尺X10％X（18/12+28/365）=5萬1123元，元以下四捨
        五入】。
      96年1月1日至99年6月3日（共41月3日）相當於租金之
        不當得利：12萬2748元【計算式：5萬1200元X7平方公
        尺X10％X（41/12+3/365）=12萬2748元，元以下四捨五
        入】。
      綜上，+=17萬3871元。
      (2)被告何燕燕自94年6月4日起至99年6月3日止5年就單獨
        占用系爭301-12地號土地面積5平方公尺部分，另應給
        付原告周春、鄭玉鳳、鄭朝陽、鄭朝輝、鄭玉蘭等5人
        12萬4194元，計算式如下：
      94年6月4日至95年12月31日（共18月28日）相當於租金
        之不當得利3萬6517元【計算式：4萬6320元X面積5平方
        公尺X10％X（18/12+28/365）=3萬6517元，元以下四捨
        五入】。
      96年1月1日至99年6月3日（共41月3日）相當於租金之
        不當得利：8萬7677元【計算式：51200元X面積5平方公
        尺X10％X（41/12+3/365）=8萬7677元，元以下四捨五
        入】。
      綜上，+=12萬4194元。
      (3)被告何燕燕、李佳穎、柯土井、古桂金既持續無權占用
        系爭第301-12地號土地面積7平方公尺，則原告周春、
        鄭玉鳳、鄭朝陽、鄭朝輝、鄭玉蘭等5人自得向被告何
        燕燕、李佳穎、柯土井、古桂金請求自追加起訴狀繕本
        送達翌日起至返還所占用土地之日止，按月給付相當於
        租金之不當得利2987元（計算式：5萬1200元X面積7平
        方公尺X10％÷12個月=2987元，元以下四捨五入）。
      (4)被告何燕燕既持續無權占用系爭301-12地號土地面積5
        平方公尺，則原告周春、鄭玉鳳、鄭朝陽、鄭朝輝、鄭
        玉蘭等5人自得向被告何燕燕請求自起訴狀繕本送達之
        翌日起至返還所占用土地之日止，按月給付相當於租金
        之不當得利2133元（計算式：5萬1200元X面積5平方公
        尺X10％÷12個月=2133元，元以下四捨五入）。
      3.自58年間起，被告王心均、劉吳桂香、余碧琴、侯致濤
        各別所有門牌號碼臺北市○○區○○路2段189巷15號1
        、2、3、4樓房屋（以下分別稱系爭15號1、2、3、4樓
        房屋）即共同無權占用系爭301-12地號土地如附圖二所
        示編號B部分面積2.5平方公尺，被告王心均所有之系爭
        15號1樓房屋另無權占用系爭301-12地號土地如附圖二
        所示編號C部分面積0.5平方公尺，是被告王心均、劉吳
        桂香、余碧琴、侯致濤均無正當權源占用原告周春、鄭
        玉鳳、鄭朝陽、鄭朝輝、鄭玉蘭等5人共有之系爭301-1
        2地號土地，確屬無法律上之原因而獲得相當於租金之
        利益，致原告周春、鄭玉鳳、鄭朝陽、鄭朝輝、鄭玉蘭
        等5人受有損害，原告周春、鄭玉鳳、鄭朝陽、鄭朝輝
        、鄭玉蘭等5人自得請求被告王心均、劉吳桂香、余碧
        琴、侯致濤給付自起訴日（即98年8月14日）起往前推
        算5年相當於租金之不當得利：
      (1)被告王心均、劉吳桂香、余碧琴、侯致濤自93年8月15
        日起至98年8月14日止就共同無權占用系爭301-12地號
        土地面積2.5平方公尺部分，應共同給付原告周春、鄭
        玉鳳、鄭朝陽、鄭朝輝、鄭玉蘭等5人6萬1117元，計算
        式如下：
      93年8月15日至95年12月31日（共28月17日）相當於租
        金之不當得利：2萬7559元【計算式：4萬6320元X2.5平
        方公尺X10％X（28/12+17/365）=2萬7559元，元以下四
        捨五入】。
      96年1月1日至98年8月14日（共31月14日）相當於租金
        之不當得利：3萬3558元【計算式：5萬1200元X2.5平方
        公尺X10％X（31/12+14/365）=3萬3558元，元以下四捨
        五入】。
      綜上，+=6萬1117元。
      (2)被告王心均、劉吳桂香、余碧琴、侯致濤既持續無權占
        用系爭301-12地號面積2.5平方公尺，則原告周春、鄭
        玉鳳、鄭朝陽、鄭朝輝、鄭玉蘭等5人自得向被告王心
        均、劉吳桂香、余碧琴、侯致濤請求自起訴狀繕本送達
        之翌日起至返還所占用土地之日止，按月給付相當於租
        金之不當得利1067元（計算式：5萬1200元X2.5平方公
        尺X10％÷12個月=1067元）。
      (3)被告王心均自93年8月15日起至98年8月14日止就其占用
        系爭301-12地號土地面積0.5平方公尺部分，應給付原
        告周春、鄭玉鳳、鄭朝陽、鄭朝輝、鄭玉蘭等5人1萬22
        24元，計算式如下：
      93年8月15日至95年12月31日（共28月17日）相當於租
        金之不當得利5512元【計算式：4萬6320元X面積0.5平
        方公尺X10％X（28/12+17/365）=5512元，元以下四捨
        五入】。
      96年1月1日至98年8月14日（共31月14日）相當於租金
        之不當得利6712元【計算式：5萬1200元X面積0.5平方
        公尺X10％X（31/12+14/365）=6712元，元以下四捨五
        入】。
      綜上，+=1萬2224元。
      (4)被告王心均既持續無權占用系爭301-12地號土地面積
        0.5平方公尺，則原告周春、鄭玉鳳、鄭朝陽、鄭朝輝
        、鄭玉蘭等5人自得向被告王心均請求自起訴狀繕本送
        達之翌日起至返還所占用土地之日止，按月給付相當於
        租金之不當得利213元（計算式：5萬1200元X面積0.5平
        方公尺X10％÷12個月=213元，元以下四捨五入）等語
        。並聲明：除供擔保金額外，如主文所示。
二、被告則以：
  （一）被告楊淡襟、江美梅、柯高愛惠、朱勇生、何燕燕、王
        心均、劉吳桂香、余碧琴抗辯：
      1.被告楊淡襟、江美梅、柯高愛惠、朱勇生、何燕燕、王
        心均、劉吳桂香、余碧琴等人所有之建物申請建築執照
        時，即已取得當時土地所有權人同意而使用土地建築，
        有合法權源使用系爭301-6、301-12地號土地，並非無
        權占有：
      (1)系爭301-6、301-12地號土地係由鄭立等41名地主出售
        並同時出具土地使用權證明書及建物保存登記同意書予
        訴外人李素華使用，復由李素華轉售予陳欣放、劉子華
        ，嗣由陳欣放、劉子華將上開土地使用權證明書持以申
        請建築系爭建物出售一般消費者，並憑上開建物保存登
        記同意書完成建物所有權登記等情，有土地使用權證明
        書、不動產買賣契約書可資證明，職是，被告以系爭建
        物占有使用系爭土地係依據土地使用權證明書而有合法
        權源。
      (2)被告楊淡襟、江美梅、柯高愛惠、朱勇生、何燕燕、王
        心均、劉吳桂香、余碧琴等人固非訴外人李素華與鄭立
        等地主間買賣契約（下稱系爭買賣契約）之當事人。惟
        由系爭買賣契約第10條批明內載：「乙方等於收取第1
        次款（即定金）時應同時出具土地使用權證明書及建物
        保存登記同意書等交付甲方應用」、及李素華與劉子華
        所簽立之買賣契約書末尾內載「付款方法：……3……
        乙方同時將上手人土地使用權證明書交與甲方申請建築
        房屋」等語，明顯可以窺見，全體地主於出售並出具土
        地使用權證明書予買方李素華並由伊轉賣予建商陳欣放
        與劉子華時，已知出售上開土地係供建築房屋、出售不
        特定之消費大眾之用一情。另依土地使用權證明書內所
        載「茲有陳欣放、劉子華擬在……本人所有……之土地
        建築永久式集合住宅，業經本人完全認可，茲為申請營
        造執照，特予證明」等語，及渠等於出售土地時，以預
        先提出「建物保存登記同意書」之方式供建商於系爭建
        物施工完成後，辦理建物保存登記予起造人或買受人時
        ，證明地主業已同意辦理（見系爭買賣契約第10條批明
        部份）等節，益徵上開土地原共有人確曾同意將土地供
        建築系爭建物出售不特定人占有使用，是被告楊淡襟、
        江美梅、柯高愛惠、朱勇生、何燕燕、王心均、劉吳桂
        香、余碧琴等人所有之建物坐落於系爭301-6、301-12
        地號土地上之權源，係基於當時之共有人同意提供該土
        地作為建築集合式住宅之使用，而依系爭買賣契約第2
        條所載，原告出賣土地時約定有價金，且第10條約定應
        於收受定金時出具土地使用權證明書等情，益見原告提
        供土地作為建築系爭房屋使用時，係有收取對價。職此
        ，縱然被告楊淡襟、江美梅、柯高愛惠、朱勇生、何燕
        燕、王心均、劉吳桂香、余碧琴等人未取得系爭301-6
        、301-12地號土地之所有權，但該土地使用權之性質應
        屬類似於有使用對價關係之土地租賃權，而有租賃權物
        權化之適用，則上開建物得合法坐落於系爭301-6、301
        -12地號土地上，且使用權之權源不因上開建物所有權
        人易手而有所改變，是原告主張被告楊淡襟、江美梅、
        柯高愛惠、朱勇生、何燕燕、王心均、劉吳桂香、余碧
        琴等人無權占有，不足採取。
      (3)被告楊淡襟、何燕燕、王心均等人係於58年間向建商陳
        欣放、劉子華分別承購系爭11號1樓、系爭13號1樓、系
        爭15號1樓房屋及其基地，其3人於40年前當時購買上開
        建物及其基地時，所支付之對價即包括建物及其基地權
        利部分，實則40年來，確亦無任何地主出面主張其3人
        係無權占用土地，而被告江美梅、柯高愛惠、朱勇生、
        劉吳桂香、余碧琴等人，雖非其5人所有建物之起造人
        ，亦係信賴該建物已合法取得建築使用執照、辦理保存
        登記，得合法使用基地而向前手購買建物，均屬善意繼
        受前手就該「永久式集合住宅」對土地之使用權。退步
        言，原地主出具土地使用權證明書之法律關係多端，未
        必是「租賃」或「買賣」，縱認原地主出具土地使用權
        證明書時，未自李素華取得任何對價（按：此為假設，
        事實不然），亦宜解為類似使用借貸之無名契約，而應
        類推適用使用借貸有關規定，惟出具土地使用權證明書
        予他人憑以向主管建築機關申請建築（造）執照新建房
        屋對不特定人銷售，並憑以向主管地政機關申請建物所
        有權第1次登記之行為，當可解為在雙方間存有允許建
        物所有人（含原始保存登記之所有人及其繼受人）使用
        系爭建物基地至建物不堪使用為止之特約，方符一般使
        用他人土地建築房屋當事人之契約期待及社會公義。原
        地主分別簽署土地使用證明書與系爭買賣契約，供陳欣
        放等人建築集合式住宅所使用時，固未明示使用期限，
        惟參以前揭規定與判決要旨，及系爭301-6、301-12地
        號土地所有權人點交土地及出具使用權證明書予買方即
        建商陳欣放、劉子華在土地上建築房屋出售予不特定人
        之情形觀之，當事人之意思當係以上開建物使用年限屆
        至為使用期限，亦即使用借貸之期間應至系爭建物已不
        堪用為止，而由原地主明知出具被證1土地使用權證明
        書係供建商即陳欣放、劉子華建築房屋作為銷售予第三
        人乙節，益徵系爭301-6、301-12地號土地，原地主除
        同意由建商即陳欣放、劉子華作為建築基地使用外，倘
        系爭建物嗣後轉由後手取得時，仍同意受該土地使用權
        同意書之約束，使用土地之期間應至建物使用年限為止
        ，而不得以借貸關係之相對性，向轉手取得系爭建物之
        第三人主張對土地為無權占有，是在上開建物滅失之前
        ，被告楊淡襟、何燕燕、王心均、江美梅、柯高愛惠、
        朱勇生、劉吳桂香、余碧琴等人所有之房屋即有合法權
        源得使用系爭301-6、301-12地號土地，原告主張上開
        建物無權占有系爭301-6、301-12地號土地，並有不當
        得利等情，即不可採。
      (4)退萬步言，即便認為被告楊淡襟、何燕燕、王心均、江
        美梅、柯高愛惠、朱勇生、劉吳桂香、余碧琴等人無法
        因先前土地所有權人之同意，在陳欣放、劉子華興建之
        「永久式集合住宅」毀損滅失前，得合法使用系爭土地
        ，依民法第772條準用第769條之規定，被告等亦因在他
        人土地上有建築物而使用土地之意思，和平、繼續、公
        然佔有他人之土地逾20年，而土地權利人40年來從未行
        使或主張其權利，為尊重長期占有的既成秩序，維護公
        共利益，被告等亦依法而時效取得地上權，而得合法使
        用系爭土地。
      2.原告於利得返還請求外，復主張拆屋還地，應屬權利濫
        用：
      (1)被告楊淡襟、何燕燕、王心均、江美梅、柯高愛惠、朱
        勇生、劉吳桂香、余碧琴等人係基於信賴系爭301-6、3
        01-12地號土地上之建物係屬依據臺北市政府核發建築
        執照依法興建完成、並經地政主管機關依法辦畢第1次
        所有權登記（即保存登記）之合法建物等事實，於公開
        市場上向建商（即陳欣放、劉子華）或其後手買受取得
        。
      (2)系爭301-6、301-12地號土地於原告辦理繼承登記前，
        係以共有之狀態存在，於被證2買賣交易發生當時共有
        人數計有41名，自56年迄96年間歷經40年均未對上開建
        物公開、繼續、使用系爭301-6、301-12地號土地之事
        實提出無權占有之主張，而今僅極少數之後世子孫於辦
        理繼承後出而主張，並於請求利得返還外，更行提出拆
        屋還地之訴求，對於系爭房屋交易秩序之穩定、及社會
        整體經濟利益，明顯不利。尤其，依原告主張之基地範
        圍觀之，原告等人所有之系爭301-6、301-12地號土地
        ，僅占上開建物坐落基地之一小部份，面積不過26平方
        公尺，其中被告江美梅、柯高愛惠、朱勇生使用系爭30
        1-6地號土地為11平方公尺，被告楊淡襟因係1樓屋主，
        使用系爭301-6地號土地面積為14平方公尺，被告何燕
        燕使用系爭301-12地號土地面積為12平方公尺，被告王
        心均、劉吳桂香、余碧琴使用系爭301-12地號土地之面
        積僅為3平方公尺，該等4樓公寓建物係依主管機關核准
        之建築執造興建，要求拆除部分面積，將會影響原有建
        築結構，有違公共安全，且原告之系爭301-6、301-12
        地號土地為狹長型畸零地，利用價值相當有限，原告主
        張拆屋還地云云，實有權利濫用之嫌，渠等請求利得返
        還，已足彌補損失而獲得衡平，從而，原告訴請拆屋還
        地，亦屬權利濫用，而不宜准許。
      3.本件建物僅供住宅使用，無商業利用，被告占用土地之
        地上建物年代久遠，相當老舊，土地面積有限、尚不足
        以單獨興建建築提高收益，則原告以法定租金之上限即
        按土地申報地價年息10％計算利得，顯然偏高。又依據
        民法第943、952條規定，被告楊淡襟、何燕燕、王心均
        、江美梅、柯高愛惠、朱勇生、劉吳桂香、余碧琴等人
        均係信賴建築主管機關核發建造執照、使用執照及地政
        機關准予辦理建物保存登記核發建物所有權狀，而善意
        認為有權占有系爭301-6、301-12地號土地，則應認被
        告楊淡襟、何燕燕、王心均、江美梅、柯高愛惠、朱勇
        生、劉吳桂香、余碧琴等人均為善意占有人，得為占有
        物之使用及收益，因此，縱鈞院於審理後認定本件當屬
        無權占有，原告請求被告給付收受本件起訴狀繕本送達
        日前相當於租金之不當得利部分，亦為無理由等語。
      4.聲明：(1)原告之訴及假執行之聲請均駁回。(2)如受不利
        之判決，願供擔保請准宣告免為假執行。
  （二）被告古桂金、李佳穎、柯土井抗辯：依據系爭301-6、
        301-12地號土地之地籍資料所示，約5分之1為建商陳欣
        放所有，有系爭11、13、15號房屋坐落其上，經訪陳欣
        放，其謂該筆土地原為耕作之農地，後改為建地，惟依
        三七五減租條例規定，該農地之灌溉水溝地原屬政府所
        有，需有人出資購買始能為完整之建築用地，陳欣放為
        迅速取得完整之建築用地，乃自籌資金購買上開水溝用
        地，上開房屋係於57年間興建，被告古桂金、李佳穎、
        柯土井等人係於58年間購買合法取得系爭房屋所有權，
        系爭301-6、301-12地號土地係於77年間由原告完成繼
        承分割，被告古桂金、李佳穎、柯土井等人購買房屋之
        買賣契約係存在被告與建商之間，與原告無涉，經訪建
        商，建商謂問題係出在建造執照，被告古桂金、李佳穎
        、柯土井等人係無辜受害者等語。並聲明：(一)原告之訴
        及假執行之聲請均駁回。(二)如受不利之判決，願供擔保
        請准宣告免為假執行。
  （三）被告侯致濤未於言詞辯論期日到場，亦未提出書狀作任
        何聲明或陳述。
三、兩造不爭執之事項：
  （一）系爭301-6、301-12地號土地，原為原告之被繼承人鄭
        能所有，嗣鄭能於50年1月3日死亡，原告於97年3月14
        日辦妥系爭301-6地號土地之繼承登記，並於同年2月13
        日辦妥系爭301-12地號土地之分割繼承登記，系爭301-
        6地號土地為原告鄭月英、周春、鄭玉鳳、鄭朝陽、鄭
        朝輝、鄭玉蘭等人公同共有，系爭301-12地號土地為原
        告周春、鄭玉鳳、鄭朝陽、鄭朝輝、鄭玉蘭等5人分別
        共有，應有部分各5分之1。
  （二）系爭11、13、15號房屋均係於58年9月5日建築完成，被
        告楊淡襟於61年1月17日辦妥系爭11號房屋1樓之第1次
        登記，該屋占用系爭301-6地號土地如附圖一編號A部分
        所示面積25平方公尺；被告江美梅於72年1月8日取得所
        系爭11號2樓房屋所有權，該屋占用系爭301-6地號土地
        如附圖一編號E部分所示面積11平方公尺；被告柯高愛
        惠於69年7月18日取得系爭11號3樓房屋所有權，該屋占
        用系爭301-6地號土地如附圖一編號I部分所示面積11平
        方公尺；被告朱勇生於93年4月28日取得系爭11號4樓房
        屋所有權，該屋占用系爭301-6地號土地如附圖一編號M
        部分所示面積11平方公尺。
  （三）被告何燕燕於61年1月17日取得所有系爭13號1樓房屋所
        有權，該屋占用系爭301-12地號土地如附圖二編號A部
        分所示面積12平方公尺；被告李佳穎於89年11月17日取
        得系爭13號2樓房屋所有權，該屋占用系爭301-12地號
        土地如附圖三編號A部分所示面積7平方公尺；被告柯土
        井於94年5月2日取得系爭13號3樓房屋所有權，該屋占
        用系爭301-12地號土地如附圖三編號B部分所示面積7平
        方公尺；被告古桂金於94年5月2日取得系爭13號4樓房
        屋所有權，該屋占用系爭301-12地號土地如附圖三編號
        C部分所示面積7平方公尺。
  （四）被告王心均於61年1月17日取得系爭15號1樓房屋所有權
        ，該屋占用系爭301-12地號土地如附圖二編號B+C部分
        所示面積3平方公尺；被告劉吳桂香於70年3月19日取得
        系爭15號2樓房屋所有權，該屋占用系爭301-12地號土
        地如附圖二編號B部分所示面積2.5平方公尺；被告余碧
        琴於82年2月3日取得系爭15號3樓房屋所有權，占用系
        爭301-12地號土地如附圖二編號B部分所示面積2.5平方
        公尺。
  （五）系爭301-6、301-12地號土地自89年7月1日起至95年12
        月31日止之申報地價為每平方公尺4萬6320元；96年1月
        1日起至97年12月31日止之申報地價為每平方公尺5萬12
        00元。
四、本件之爭點為：
  （一）被告楊淡襟、江美梅、柯高愛惠、朱勇生等4人是否無
        權占用系爭301-6地號土地？被告何燕燕、王心均、劉
        吳桂香、余碧琴、侯致濤、李佳穎、柯土井、古桂金等
        8人是否無權占用系爭301-12地號土地？原告訴請拆屋
        還地有無理由？
  （二）原告得否請求被告楊淡襟、江美梅、柯高愛惠、朱勇生
        、何燕燕、王心均、劉吳桂香、余碧琴、侯致濤、李佳
        穎、柯土井、古桂金等人給付相當於租金之不當得利？
        數額為何？
  （三）原告訴請拆屋還地有無權利濫用之情事？
五、得心證之理由：
  （一）被告楊淡襟、江美梅、柯高愛惠、朱勇生等4人是否無
        權占用系爭301-6地號土地？被告何燕燕、王心均、劉
        吳桂香、余碧琴、侯致濤、李佳穎、柯土井、古桂金等
        8人是否無權占用系爭301-12地號土地？原告訴請拆屋
        還地有無理由？
      1.按當事人主張有利於己之事實者，就其事實有舉證之責
        任，民事訴訟法第277條前段定有明文。又以無權占有
        為原因，請求返還土地者，占有人對土地所有權存在之
        事實無爭執，而僅以非無權占有為抗辯者，土地所有權
        人對其土地被無權占有之事實無舉證責任，占有人自應
        就其取得占有係有正當權源之事實證明之。本件被告楊
        淡襟、江美梅、柯高愛惠、朱勇生、何燕燕、王心均、
        劉吳桂香、余碧琴、侯致濤、李佳穎、柯土井、古桂金
        各自所有之系爭11號1至4樓、13號1至4樓、15號1至4樓
        房屋占用原告鄭月英、周春、鄭玉鳳、鄭朝陽、鄭朝輝
        、鄭玉蘭共有之系爭301-6、301-12地號土地等情，為
        兩造所不爭執，已如前述，則被告楊淡襟、江美梅、柯
        高愛惠、朱勇生、何燕燕、王心均、劉吳桂香、余碧琴
        李佳穎、柯土井、古桂金等人抗辯渠等係有權占有上開
        土地，既為原告所否認，自應由被告就有權占有之事實
        負舉證責任。
      2.次按文書之證據力，有形式上證據力與實質上證據力之
        分，前者係指真正之文書即文書係由名義人作成而言；
        後者則為文書所記載之內容，有證明應證事實之價值，
        足供法院作為判斷而言。必有形式上證據力之文書，始
        有證據價值可言。文書之實質上證據力，固由法院根據
        經驗法則，依自由心證判斷之。但形式上之證據力，其
        為私文書者，則應依民事訴訟法第三百五十七條規定決
        定之，即私文書之真正，如他造當事人有爭執者，應由
        舉證人證其真正（最高法院91年度臺上字第1645號裁判
        參照）。被告抗辯：系爭2筆土地於67年7月25日地籍圖
        重測前，為臺北市○○區○○段727地號土地之一部分
        ，渠等所有之房屋於57年間建造初始，即取得土地所有
        權人之同意使用土地興建房屋，渠等對系爭2筆土地有
        合法使用之權源等語，固據提出土地使用權證明書及不
        動產買賣契約書等件為證（見本院卷(一)第157至175頁）
        ，惟原告否認上開私文書之真正，依前開說明，自應由
        被告證明其真正，然被告迄未提出文書之原本以實其說
        ，已有可議，再者，上開土地使用權證明書之簽立日期
        為57年3月31日，其上雖有「鄭能」之簽名、蓋章，然
        原告鄭月英、周春、鄭玉鳳、鄭朝陽、鄭朝輝、鄭玉蘭
        之被繼承人鄭能早於50年1月3日死亡，有原告提出之繼
        承系統表在卷可稽（見本院卷(一)第127頁），則鄭能自
        無可能於上開土地使用權證明書上簽名蓋章，同意提供
        系爭2筆土地興建房屋，而其繼承人即原告鄭月英、周
        春、鄭玉鳳、鄭朝陽、鄭朝輝、鄭玉蘭亦無繼承上開土
        地使用權證明書所約定權利義務之問題，又上開不動產
        買賣契約之簽立日期為56年10月28日，其上乙方賣主「
        亡鄭能」繼承人欄雖有鄭潘承藩（即鄭能之配偶）、鄭
        月英、鄭阿蜂、鄭桂陽、鄭碧蓮、鄭碧珠之簽名或蓋章
        ，然依原告提出之繼承系統表所載，鄭能之繼承人尚有
        鄭錦江（81年1月1日死亡，即鄭能之養子、原告鄭月英
        、鄭玉鳳、鄭朝陽、鄭朝輝、鄭玉蘭之父親、原告周春
        之配偶），則有關鄭能土地所有權之出售，自應經全體
        繼承人之同意，始為有效，是上開不動產買賣契約書既
        無鄭錦江之簽名或蓋章，且原告否認其上「鄭月英」簽
        章之真正，被告復未提出文書原本以證明其真正，自不
        足以認定鄭能之全體繼承人已同意將系爭2筆土地出售
        興建房屋，況基於債之相對性原則，契約效力僅及於締
        約當事人，僅締約當事人得本於契約主張權利，被告既
        非上開不動產買賣契約之當事人，自不得執此對原告主
        張有權占有。
      3.又按占有人無法律上之權源在他人土地上有建築使用或
        其他工作物或竹木，可能係基於侵權行為之意思，亦可
        能基於越界建築使用，亦或界址不明致誤認他人土地為
        自己所有，或因不知他人土地而誤為占有使用，或可能
        係以取得土地所有權之意思占有，或是單純之使用土地
        ，而無任何行使權利之意思，尚難僅以占有人在他人土
        地上有建築物或其他工作物或竹木之客觀事實，即認占
        有人係基於行使地上權之意思而占有；因時效而取得地
        上權登記請求權者，不過有此請求權而已，在未依法登
        記為地上權人以前，仍不得據以對抗土地所有權人而認
        其並非無權占有（最高法院83年度臺上字第2254號、87
        年度臺上字第1284號判決、69年3月4日69年度第5次民
        事庭會議決議參照）。被告雖抗辯：渠等占有系爭2筆
        土地逾20年，土地所有權人從未行使或主張其權利，渠
        等已依法時效取得地上權，而得合法使用系爭2筆土地
        云云，惟依民法第772條準用同法第769條或770條之規
        定，主張因時效取得地上權者，須以行使地上權之意思
        而占有他人之土地，經過一定之期間，始得請求登記為
        地上權人，此項意思表示依民法第94 4條第1項之規定
        ，既不在推定之列，故須由占有人負證明之責，然依被
        告楊淡襟、江美梅、柯高愛惠、朱勇生、何燕燕、王心
        均、劉吳桂香、余碧琴抗辯渠等善意自建商或前手繼受
        取得對系爭2筆土地之使用權，原地主出具土地使用權
        證明書之性質屬類似租賃或使用借貸之無名契約等語，
        難認渠等係基於行使地上權之意思而占有系爭2筆土地
        ，核與時效取得地上權之要件不符，況被告在未依法登
        記為地上權人之前，尚不能本於地上權之法律關係，向
        原告主張其係有無權占有，從而，被告所為時效取得地
        上權之抗辯，亦屬無據。
      4.另按所有人對於無權占有或侵奪其所有物者，得請求返
        還之，民法第767條前段定有明文。本件原告鄭月英、
        周春、鄭玉鳳、鄭朝陽、鄭朝輝、鄭玉蘭為系爭301- 6
        地號土地之公同共有人，原告周春、鄭玉鳳、鄭朝陽、
        鄭朝輝、鄭玉蘭為系爭301-12地號土地之分別共有人
        ，應有部分各5分之1，被告楊淡襟、江美梅、柯高愛惠
        、朱勇生分別為系爭11號1至4樓房屋之所有權人，占用
        系爭301-6地號土地如附圖一編號A、E、I、M部分，面
        積各25、11、11、11平方公尺；被告何燕燕、李佳穎、
        柯土井、古桂金分別為系爭13號1至4樓房屋之所有權人
        ，占用系爭301-12地號土地如附圖二編號A、附圖三編
        號A、B、C部分，面積各12、7、7、7平方公尺；被告王
        心均、劉吳桂香、余碧琴、侯致濤分別為系爭15號1至4
        樓房屋之所有權人，占用系爭301-12地號土地如附圖二
        編號B+C、B部分，面積各3、2.5、2.5、2.5平方公尺等
        情，有臺北市大安地政事務所土地複丈成果圖在卷可參
        ，且為兩造所不爭執，又被告楊淡襟、江美梅、柯高愛
        惠、朱勇生、何燕燕、王心均、劉吳桂香、余碧琴、侯
        致濤、李佳穎、柯土井、古桂金等人係無權占用系爭2
        筆土地，已如前述，則原告依據前開規定，請求渠等應
        將上開無權占用系爭2筆土地部分之房屋拆除，並將該
        部分土地返還原告，即為有理由，應予准許。
  （二）原告得否請求被告楊淡襟、江美梅、柯高愛惠、朱勇生
        、何燕燕、王心均、劉吳桂香、余碧琴、侯致濤、李佳
        穎、柯土井、古桂金等人給付相當於租金之不當得利？
        數額為何？
      1.按無法律上原因而受利益，致他人受損害者，應返還其
        利益，雖有法律上原因，而其後已不存在者，亦同，民
        法第179條定有明文。又得請求之不當得利範圍，應以
        他方所受之利益為度，非以請求人所受損害若干為準，
        無權占有他人土地，可能獲得相當於租金之利益，為社
        會通常之觀念（最高法院61年臺上字第1695號判例意旨
        參照）。經查，被告楊淡襟、江美梅、柯高愛惠、朱勇
        生、何燕燕、王心均、劉吳桂香、余碧琴、侯致濤、李
        佳穎、柯土井、古桂金係無權占用原告鄭月英、周春、
        鄭玉鳳、鄭朝陽、鄭朝輝、鄭玉蘭共有之系爭301-6地
        號土地及原告周春、鄭玉鳳、鄭朝陽、鄭朝輝、鄭玉蘭
        共有之系爭301-12地號土地，占用面積分別如附圖一編
        號A、E、I、M及附圖二三所示，業如前述，自屬獲得相
        當於使用該土地之租金不當利益。又利息、紅利、租金
        及其他1年或不及1年之定期給付債權，其各期給付請求
        權因5年間不行使而消滅，此觀諸民法第126條之規定即
        明，而原告係於98年8月14日提起本件訴訟，有起訴狀
        在卷可稽（見本院卷(一)第2頁），並於99年6月3日追加
        李佳穎、柯土井、古桂金為被告（見本院卷(二)第62頁）
        ，是以，原告請求被告楊淡襟、江美梅、柯高愛惠、朱
        勇生返還自93年8月15日起至98年8月14日止相當於租金
        之不當得利，並自起訴狀繕本送達之翌日起至返還系爭
        301-6地號土地之日止，按月給付相當於租金之不當得
        利；請求被告王心均、劉吳桂香、余碧琴、侯致濤返還
        自93年8月15日起至98年8月14日止相當於租金之不當得
        利，並自起訴狀繕本送達之翌日起至返還系爭301-12地
        號土地之日止，按月給付相當於租金之不當得利；請求
        被告何燕燕、李佳穎、柯土井、古桂金返還自94年6月4
        日起至99年6月3日止相當於租金之不當得利，並自追加
        起訴狀繕本送達之翌日起至返還系爭301-12地號土地之
        日止，按月給付相當於租金之不當得利，核屬有據。
      2.次按城市地方土地之租金以不超過其申報地價年息10％
        為限，土地法第105條、第97條第1項定有明文。又土地
        法施行法第25條規定，土地法第97條第1項所謂土地價
        額依法定地價，土地法第148條規定，土地所有權人依
        本法所申報之地價，為法定地價，則土地法第97條第1
        項所謂土地申報價額即指該土地之申報地價而言。再者
        ，基地租金之數額，除以基地申報地價為基礎外，尚須
        斟酌基地之位置，工商業繁榮之程度，承租人利用基地
        之經濟價值及所受利益等項以為決定（最高法院68年臺
        上字第3071號判例參照）。本院審酌系爭301-6、301-1
        2地號土地位於臺北市○○區○○路2段189巷內，屬臺
        北市○○地段，鄰近和平東路3段、樂利路28巷，距離
        遠企購物中心僅500公尺，巷口600公尺處有六張犁捷運
        站，500公尺處有國小、公園，使用分區為第3類住宅區
        ○○○路及和平東路上有公車站牌，安和路上有銀行、
        商店，生活機能良好，交通亦屬便利等情，業經本院至
        現場勘驗屬實，有勘驗筆錄及現場照片附卷可稽（見本
        院卷(二)第22至25頁），認原告請求以系爭2筆土地申報
        地價年息10％計算不當得利，尚屬合理，應予准許。
      3.查系爭301-6、301-12地號土地自89年7月1日起至95年
        12 月31日止之申報地價為每平方公尺4萬6320元，96年
        1 月1日起至97年12月31日止之申報地價為每平方公尺5
        萬1200元，被告楊淡襟、江美梅、柯高愛惠、朱勇生無
        權占用系爭301-6地號土地如附圖一編號A、E、I、M部
        分，面積各25、11、11、11平方公尺；被告何燕燕、李
        佳穎、柯土井、古桂金無權占用系爭301-12地號土地如
        附圖二編號A、附圖三編號A、B、C部分，面積各12、7
        、7、7平方公尺；被告王心均、劉吳桂香、余碧琴、侯
        致濤無權占用系爭301-12地號土地如附圖二編號B+C、B
        部分，面積各3、2.5、2.5、2.5平方公尺，有地價謄本
        及臺北市大安地政事務所土地複丈成果圖在卷可佐（見
        本院卷(一)第33至35、40至42頁及附圖一二三），堪可認
        定，茲就原告得依不當得利之法律關係，請求被告返還
        相當於租金之不當得利分述如下：
      (1)被告楊淡襟、江美梅、柯高愛惠、朱勇生部分：原告鄭
        月英、周春、鄭玉鳳、鄭朝陽、鄭朝輝、鄭玉蘭等6人
        請求自起訴前5年（即93年8月15日起至98年8月14日止
        ）就共同占用系爭301-6地號土地面積11平方公尺部分
        ，應共同給付26萬8905元，計算式如下：
      93年8月15日至95年12月31日（共28月17日）相當於租
        金之不當得利12萬1256元【計算式：46320元X11平方公
        尺X10％X（28/12+17/365）=121256元，元以下四捨五
        入】。
      96年1月1日至98年8月14日（共31月14日）相當於租金
        之不當得利：14萬7649元【計算式：51200元X11平方公
        尺X10％X（31/12+14/365）=14萬7649元，元以下四捨
        五入】。
      綜上，原告鄭月英、周春、鄭玉鳳、鄭朝陽、鄭朝輝、
        鄭玉蘭請求被告楊淡襟、江美梅、柯高愛惠、朱勇生給
        付26萬8905元（計算式：+=26萬8905元，原告誤算
        為26萬8915元），及自起訴狀繕本送達之翌日起至返還
        所占用土地之日止，按月給付相當於租金之不當得利46
        93元（計算式：51200元X11平方公尺X10％÷12=4693元
        ，元以下四捨五入），為有理由，應予准許。
      (2)被告楊淡襟自93年8月15日起至98年8月14日止5年單獨
        占用系爭301-6地號土地面積14平方公尺（25-11=14）
        部分，應給付原告鄭月英、周春、鄭玉鳳、鄭朝陽、鄭
        朝輝、鄭玉蘭等6人34萬2250元，計算式如下：
      93年8月15日至95年12月31日（共28月17日）相當於租
        金之不當得利：15萬4330元【計算式：4萬6320元X14平
        方公尺X10％X（28/12+17/365）=15萬4330元，元以下
        四捨五入】。
      96年1月1日至98年8月14日（共31月14日）相當於租金
        之不當得利：18萬7920元【計算式：5萬1200元X14平方
        公尺X10％X（31/12+14/365）=18萬7920元，元以下四
        捨五入】。
      綜上，原告鄭月英、周春、鄭玉鳳、鄭朝陽、鄭朝輝、
        鄭玉蘭請求被告楊淡襟給付34萬2250元（計算式：+
        =34萬2250元，原告誤算為34萬2255元），及自起訴
        狀繕本送達之翌日起至返還所占用土地之日止，按月給
        付相當於租金之不當得利5973元（計算式：51200元X14
        平方公尺X10％÷12=5973元，元以下四捨五入），為有
        理由，應予准許。
      (3)被告王心均、劉吳桂香、余碧琴、侯致濤部分：原告周
        春、鄭玉鳳、鄭朝陽、鄭朝輝、鄭玉蘭等5人請求自起
        訴前5年（即93年8月15日起至98年8月14日止）就共同
        占用系爭301-12地號土地面積2.5平方公尺部分，應共
        同給付6萬1116元，計算式如下：
      93年8月15日至95年12月31日（共28月17日）相當於租
        金之不當得利：2萬7559元【計算式：4萬6320元X2.5平
        方公尺X10％X（28/12+17/365）=2萬7559元，元以下四
        捨五入】。
      96年1月1日至98年8月14日（共31月14日）相當於租金
        之不當得利：3萬3557元【計算式：5萬1200元X2.5平方
        公尺X10％X（31/12+14/365）=3萬3557元，元以下四捨
        五入】。
      綜上，原告周春、鄭玉鳳、鄭朝陽、鄭朝輝、鄭玉蘭請
        求被告王心均、劉吳桂香、余碧琴、侯致濤給付6萬111
        6元（計算式：+=6萬1116元，原告誤算為6萬1117
        元），及自起訴狀繕本送達之翌日起至返還所占用土地
        之日止，按月給付相當於租金之不當得利1067元（計算
        式：51200元X2.5平方公尺X10％÷12=1067元，元以下
        四捨五入），為有理由，應予准許。
      (4)被告王心均自93年8月15日起至98年8月14日止5年單獨
        占用系爭301-12地號土地面積0.5平方公尺（3-2.5=0.5
        ）部分，應給付原告周春、鄭玉鳳、鄭朝陽、鄭朝輝、
        鄭玉蘭等5人1萬2223元，計算式如下：
      93年8月15日至95年12月31日（共28月17日）相當於租
        金之不當得利5512元【計算式：4萬6320元X面積0.5平
        方公尺X10％X（28/12+17/365）=5512元，元以下四捨
        五入】。
      96年1月1日至98年8月14日（共31月14日）相當於租金
        之不當得利6711元【計算式：5萬1200元X面積0.5平方
        公尺X10％X（31/12+14/365）=6711元，元以下四捨五
        入】。
      綜上，原告周春、鄭玉鳳、鄭朝陽、鄭朝輝、鄭玉蘭請
        求被告王心均給付1萬2223元（計算式：+=1萬2223
        元，原告誤算為1萬2224元），及自起訴狀繕本送達之
        翌日起至返還所占用土地之日止，按月給付相當於租金
        之不當得利213元（計算式：51200元X0.5平方公尺X10
        ％÷12=213元，元以下四捨五入），為有理由，應予准
        許。
      (5)被告何燕燕、李佳穎、柯土井、古桂金自94年6月4日起
        至99年6月3日止5年，就共同無權占用系爭301-12地號
        土地面積7平方公尺部分，應給付原告周春、鄭玉鳳、
        鄭朝陽、鄭朝輝、鄭玉蘭等5人17萬3869元，計算式如
        下：
      94年6月4日至95年12月31日（共18月28日）相當於租金
        之不當得利5萬1123元【計算式：4萬6320元X面積7平方
        公尺X10％X（18/12+28/365）=5萬1123元，元以下四捨
        五入】。
      96年1月1日至99年6月3日（共41月3日）相當於租金之
        不當得利：12萬2746元【計算式：5萬1200元X7平方公
        尺X10％X（41/12+3/365）=12萬2746元，元以下四捨五
        入】。
      綜上，原告周春、鄭玉鳳、鄭朝陽、鄭朝輝、鄭玉蘭請
        求被告何燕燕、李佳穎、柯土井、古桂金給付17萬3869
        元（計算式：+=17萬3869元，原告誤算為17萬3871
        元），及自追加起訴狀繕本送達之翌日起至返還所占用
        土地之日止，按月給付相當於租金之不當得利2987元（
        計算式：51200元X7平方公尺X10％÷12=2987元，元以
        下四捨五入），為有理由，應予准許。
      (6)被告何燕燕自94年6月4日起至99年6月3日止單獨占用系
        爭301-12地號土地面積5平方公尺（12-7=5）部分，另
        應給付原告周春、鄭玉鳳、鄭朝陽、鄭朝輝、鄭玉蘭等
        5 人12萬4192元，計算式如下：
      94年6月4日至95年12月31日（共18月28日）相當於租金
        之不當得利3萬6517元【計算式：4萬6320元X面積5平方
        公尺X10％X（18/12+28/365）=3萬6517元，元以下四捨
        五入】。
      96年1月1日至99年6月3日（共41月3日）相當於租金之
        不當得利：8萬7675元【計算式：51200元X面積5平方公
        尺X10％X（41/12+3/365）=8萬7675元，元以下四捨五
        入】。
      綜上，原告周春、鄭玉鳳、鄭朝陽、鄭朝輝、鄭玉蘭請
        求被告何燕燕給付12萬4192元（計算式：+=12萬
        419 2元，原告誤算為12萬4194元），及自追加起訴狀
        繕本送達之翌日起至返還所占用土地之日止，按月給付
        相當於租金之不當得利2133元（計算式：51200元X5平
        方公尺X10％÷12=2133元，元以下四捨五入），為有理
        由，應予准許。
  （三）原告訴請拆屋還地有無權利濫用之情事？
      1.按權利之行使，不得違反公共利益，或以損害他人為主
        要目的，民法第148條第1項固定有明文，惟民法第148
        條權利濫用之禁止，係規定行使權利，不得以損害他人
        為主要目的，若當事人行使權利，雖足使他人喪失利益
        ，而苟非以損害他人為主要目的，即不在該條所定範圍
        之內（最高法院45年臺上字第105號判例參照）。準此
        ，權利濫用者，須兼備主觀上專以損害他人為主要目的
        及客觀上因權利行使取得利益與他人所受損害不相當，
        缺一不可，是以行使權利者，主觀上若非專以損害他人
        為主要目的時，縱因權利之行使致影響相對人之利益時
        ，亦難認係權利濫用。
      2.被告楊淡襟、何燕燕、王心均、江美梅、柯高愛惠、朱
        勇生、劉吳桂香、余碧琴雖抗辯：渠等係基於信賴系爭
        2筆土地上之房屋係屬依據臺北市政府核發建築執照依
        法興建完成，於公開市場上向建商或其後手買受取得，
        渠等所有之房屋僅占用系爭2筆土地一小部分面積，倘
        拆除將影響原有建築結構，有違公共安全，且系爭2筆
        土地為狹長型畸零地，利用價值有限，原告請求拆屋還
        地為權利濫用云云，惟查，本件原告訴請拆屋還地固將
        損及被告楊淡襟、何燕燕、王心均、江美梅、柯高愛惠
        、朱勇生、劉吳桂香、余碧琴等人所有之建物，惟系爭
        2 筆土地究屬原告所共有，原告為維護土地所有權之完
        整性，而請求拆屋還地，乃所有權權能之正當行使，尚
        難謂係權利濫用，又被告楊淡襟、何燕燕、王心均、江
        美梅、柯高愛惠、朱勇生、劉吳桂香、余碧琴於買受房
        屋時，並未併同買受房屋基地即系爭2筆土地之應有部
        分，復未就該基地之使用支付對價予基地所有權人，應
        有預見房屋占用基地之部分並無合法權源，終將遭基地
        所有權人訴請拆屋還地之命運，是難認原告請求拆屋還
        地係以損害被告楊淡襟、何燕燕、王心均、江美梅、柯
        高愛惠、朱勇生、劉吳桂香、余碧琴等人為目的，應認
        尚無權利濫用之情形。
六、綜上所述，被告楊淡襟、江美梅、柯高愛惠、朱勇生無合法
    權源分別占用原告鄭月英、周春、鄭玉鳳、鄭朝陽、鄭朝輝
    、鄭玉蘭所有之系爭301-6地號土地如附圖一編號A、E、I、
    M部分，被告王心均、劉吳桂香、余碧琴、侯致濤無合法權
    源分別占用原告周春、鄭玉鳳、鄭朝陽、鄭朝輝、鄭玉蘭所
    有之系爭301-12地號土地如附圖二B、C部分，被告何燕燕、
    李佳穎、柯土井、古桂金則無合法權源分別占用系爭301-12
    地號土地如附圖二編號A及附圖三編號A、B、C部分，且均獲
    有相當於租金之不當得利。從而，原告依所有物返還請求權
    及不當得利之法律關係，請求被告楊淡襟、江美梅、柯高愛
    惠、朱勇生分別將渠等所有之系爭11號1至4樓房屋占用如附
    圖一編號A、E、I、M部分拆除，並將該部分土地返還原告鄭
    月英、周春、鄭玉鳳、鄭朝陽、鄭朝輝、鄭玉蘭，請求被告
    王心均、劉吳桂香、余碧琴、侯致濤、何燕燕、李佳穎、柯
    土井、古桂金分別將渠等所有之系爭15號1至4樓、13號1至4
    樓房屋占用如附圖二編號B、C、A、附圖三編號A、B、C部分
    拆除，並將該部分土地返還原告周春、鄭玉鳳、鄭朝陽、鄭
    朝輝、鄭玉蘭，及被告楊淡襟、江美梅、柯高愛惠、朱勇生
    應給付26萬8905元，暨自起訴狀繕本送達之翌日即98年9 月
    5日、9月19日起至返還土地之日止，按月給付4693元，被告
    楊淡襟應給付34萬2250元，暨自起訴狀繕本送達之翌日即98
    年9月5日起至返還土地之日止，按月給付5973元，被告王心
    均、劉吳桂香、余碧琴、侯致濤應給付6萬1116元，暨自起
    訴狀繕本送達之翌日即98年9月19日、9月8日、9月5日、9月
    18日起至返還土地之日止，按月給付1067元，被告王心均應
    給付1萬2223元，暨自起訴狀繕本送達之翌日即98年9月19日
    起至返還土地之日止，按月給付213元，被告何燕燕、李佳
    穎、柯土井、古桂金應給付17萬3869元，暨自追加起訴狀繕
    本送達之翌日即99年6月9日、6月20日、6月8日起至返還土
    地之日止，按月給付2987元，被告何燕燕應給付12萬4192元
    ，暨自追加起訴狀繕本送達之翌日即99年6月9日起至返還土
    地之日止，按月給付2133元，均為有理由，應予准許。
七、假執行之宣告：原告及被告楊淡襟、江美梅、柯高愛惠、朱
    勇生、何燕燕、王心均、劉吳桂香、余碧琴、李佳穎、柯土
    井、古桂金均陳明願供擔保，聲請宣告假執行及免為假執行
    ，經核均無不合，爰分別酌定相當擔保金額准許之，並依民
    事訴訟法第392條第2項規定，依職權宣告被告侯致濤預供擔
    保得免為假執行。
八、本件事證已臻明確，兩造其餘攻擊防禦方法及所提證據，核
    與本件判決結果不生影響，爰不另一一論述，併予敘明。
九、據上論結，本件原告之訴為有理由，依民事訴訟法第385條
    第1項前段、第78條、第390條第2項、第392條第2項，判決
    如主文。
中    華    民    國    99    年    9     月    30    日
                  民事第二庭    法  官  鍾素鳳
以上正本係照原本作成。
如對本判決上訴，須於判決送達後20日內向本院提出上訴狀。如
委任律師提起上訴者，應一併繳納上訴審裁判費。
中    華    民    國    99    年    9     月    30    日
                                書記官  林玗倩

司法院資訊處製作；財團法人民間司法改革基金會備份。
